【裁判字號】    98,交聲,26
【裁判日期】    980122
【裁判案由】    聲明異議
【裁判全文】
臺灣彰化地方法院交通事件裁定          98年度交聲字第26號
移送機關    交通部公路總局台中區監理所彰化監理站
異議人即
受處分人  乙○○
上列受處分人因違反道路交通管理處罰條例案件，對於交通部公
路總局臺中區監理所彰化監理站於中華民國九十七年十二月十日
所為之處分（原處分案號：彰監四字第裁六四－Ｚ六Ｃ○○四五
七七號）聲明異議，本院裁定如下：
    主  文
異議駁回。
    理  由
一、按汽車行駛高速公路及快速公路，其車道之使用，除因交通
    事故及道路施工依臨時或可移動標誌指示或交通勤務警察指
    揮外，應依設置之交通標誌、標線或號誌之規定，無設置者
    ，大型車應行駛於外側車道，並得暫時利用緊臨外側車道之
    車道超越前車，高速公路及快速公路交通管制規則第八條第
    一項第二款訂有明文；未依規定行駛車道者，處汽車駕駛人
    新臺幣（下同）三千元以上六千元以下罰鍰，並記違規點數
    一點，道路交通管理處罰條例第三十三條第一項第三款、第
    六十三條第一項分別定有明文。
二、原處分意旨略以：異議人即受處分人乙○○於民國九十七年
    六月五日十四時二十五分許，駕駛車牌號碼六三三－HV號營
    業一般大貨車，行經國道三號南下九十五公里處，有「大型
    車行駛高速公路未依規定行駛車道者」之違規行為，經內政
    部警政署國道公路警察局員警當場舉發，原處分機關並依道
    路交通管理處罰條例第三十三條第一項第三款、第六十三條
    第一項規定，裁處受處分人六千元罰鍰，並記違規點數一點
    ，於法並無不合等語。
三、聲明異議意旨略以：受處分人乙○○於上開時間行經前開經
    警舉發之地點時，因後方外線車道施工封閉，伊於高速公路
    中線超車，並無違規，且其所駕駛車輛在國道上可依最高速
    限一百一十公里行駛，並非裁決書所載之慢速大型車，又舉
    發當時已與員警說明上情，始拒簽而未收受罰單，爰依法聲
    明異議，請求撤銷原處分云云。
四、經查：
（一）按交通警察掣單舉發違反道路交通管理處罰條例所列違規
      事實，本質上為行政處分，係公務員基於職務上權力，依
      法就特定之具體事件所為具公法上效果之單方面行政行為
      ，基於公務員為公法上行為具有公信力之原則，該行政行
      為當可被推定為真正，其據以依法處分之事實認定亦為正
      確無誤，本此公信原則，立法者乃賦予行政機關制定違反
      道路交通事件統一裁罰基準及處理細則，使執行勤務員警
      得當機處分，以達其維護交通秩序、安全之行政目的。準
      此，刑事訴訟法就犯罪證據所列有關之規定與屬於行政秩
      序罰之交通違規裁罰本質不合之部分，自不在準用之列。
      從而，受處分人倘未能就執勤員警之舉發有誤提出相關證
      據以供調查，又無證據足證員警有故意捏造事實或違法取
      締之情事，則執勤員警本其維護交通秩序、安全職責所為
      之舉發，自應受到適法、正確之推定。
（二）受處分人於九十七年六月五日十四時二十五分許，駕駛車
      牌號碼六三三－HV號營業大貨車，行經國道三號南下九十
      五公里處，有「大型車行駛高速公路未依規定行駛車道者
      」之違規行為，經警掣單舉發等情。業據證人即舉發本件
      違規行為之執勤員警甲○○到庭證稱：「（問：為何開單
      ？）依據高速公路及快速公路交通管制規則第八條第二項
      規定，大型車應行駛外側車道，並得暫時利用緊鄰外側車
      道之車道超越前車。當時我在副駕駛座看到受處分人沿途
      行駛，外線沒有車輛，也沒有施工，他一直在中線行駛，
      所以將他攔下開單」、「（問：你確定受處分人當時超車
      ，沒有其他車輛及施工情形？）我確定」、「（問：攔下
      後如何處理？）我告知他已違規，他說不知道有這條違規
      規定，他沒有簽收。」等語明確（見本院九十八年度交聲
      字第二六號卷第十四至十五頁），並有內政部警政署國道
      公路警察局九十七年六月五日公警交字第Ｚ六Ｃ○○四五
      七七號舉發違反道路交通管理事件通知單影本、交通部公
      路總局臺中區監理所彰化監理站九十七年十二月十日彰監
      四字第裁六四－Ｚ六Ｃ○○四五七七號違反道路交通管理
      事件裁決書各1紙存卷可參（見本院九十八年度交聲字第
      二六號卷第七、八頁），堪認屬實。又證人甲○○與受處
      分人間素不相識，亦無親誼、怨仇，衡情身為公務員之證
      人甲○○，奉命執行國家公權力，應無甘冒偽造文書及偽
      證罪刑責，故為不實舉發及指證之理，其所為之指證自當
      受正確無誤之推定。
（三）次按當場舉發者，應填記駕駛人或行為人之姓名、性別、
      出生年月日、地址、身分證統一編號，及車主姓名、地址
      、車牌號碼、車輛種類；被查獲之駕駛人或行為人為受處
      分人時，應於填記通知單後，將通知聯交付該駕駛人或行
      為人簽名或蓋章收受之；拒絕簽章者，仍應將通知聯交付
      該駕駛人或行為人收受，並記明其事由及交付之時間；拒
      絕收受者，應告知其應到案時間及處所，並記明事由與告
      知事項，視為已收受，違反道路交通管理事件統一裁罰基
      準及處理細則第十一條第一項第一款訂有明文。揆諸上開
      說明，本件受處分人乙○○拒絕簽收前揭舉發違反道路交
      通管理事件通知單，於本案不生影響，既經舉發員警記明
      事由，即視為已經收受，而合法送達予受處分人，有舉發
      違反道路交通管理事件通知單在卷可按。是受處分人前揭
      所述拒簽、未收受罰單之異議理由，並無足採。
（四）綜上，本件事證已臻明確，受處分人前開違規之行為，洵
      堪認定，原處分機關依道路交通管理處罰條例第三十三條
      第一項第三款之規定而為裁罰，並依同條例第六十三條第
      一項之規定記違規點數一點，於法並無不當，受處分人之
      異議為無理由，應予駁回。
五、據上論斷，應依道路交通管理處罰條例第八十七條第二項，
    道路交通案件處理辦法第十九條，裁定如主文。
中    華    民    國    98    年    1     月    22    日
                  交通法庭法  官  陳秋錦
以上正本證明與原本無異
如不服本裁定，應於裁定送達後5日內，向本院提出抗告狀 (須
附繕本)。
中    華    民    國    98    年    2     月     2    日
                          書記官  張清秀


司法院資訊處製作；財團法人民間司法改革基金會備份。
